【裁判字號】    90,再,20
【裁判日期】    901225
【裁判案由】    支付命令
【裁判全文】
臺灣高雄地方法院民事裁定  九十年再字第二○號
    聲  請  人  乙○○
    送達代收人  呂富田  律師
    相  對  人  甲○○
右當事人間請求支付命令事件，聲請人對於民國八十九年十一月三十日本院八十九年
度促字第七七三八三號支付命令提起再審之訴，本院裁定如左：
    主      文
聲請駁回。
聲請費用由聲請人負擔。
    理      由
一、再審意旨略以：聲請人雖籍設高雄市○○區○○街三一六巷二十之三號，但未住
    居該處，致未收到鈞院依寄存送達確定之八十九年促字第七七三八三號支付命令
    ，而未提出異議。迨民國九十年九月二十五日，聲請人服務之世全煤氣有限公司
    接獲鈞院扣押聲請人薪資並交由相對人收取之執行命令，轉知聲請人，經聲請人
    於同年十月十九日閱卷結果，始發現相對人係持聲請人於七十四年間被偽造之支
    票聲請核發支付命令。此乃因聲請人於七十四年間身分證遺失，遭不詳姓名者持
    以冒名向台北區中小企業銀行松山分行申請開戶，並領取支票使用，聲請人因而
    涉及台北地方法院檢察署七十四年偵字第四三七○號詐欺案件被起訴，並曾遭羈
    押於台北土城看守所，因聲請人從未開戶領取支票使用，經台北地方法院獲判無
    罪確定在案。嗣又因同上事由涉及七十六年度偵字第一一二三九號詐欺案件，亦
    獲不起訴處分確定。由以上無罪判決及不起訴處分，足以推定相對人持以聲請核
    發支付命令之支票係屬偽造。為此爰依民事訴訟法第五百零七條、第四百九十六
    條第一項第九款之規定，聲請再審。
二、按再審之訴，應於三十日之不變期間內提起，此期間自判決確定時起算，但再審
    理由知悉在後者，自知悉時起算，民事訴訟法第五百條定有明文，如再審之訴未
    於三十日不變期間內提起，其再審之訴即為不合法，依同法第五百零二條第一項
    規定，法院應以裁定駁回之。故提起再審之訴之原告，如主張其再審理由知悉在
    後者，應就所主張之事實負舉證責任。經查：本件相對人聲請之支付命令，係於
    九十年一月十五日郵政送達於聲請人之戶籍所在地即高雄市○○區○○街三一六
    巷二十之三號，因未獲會晤本人亦無受領文書之同居人或受僱人，乃寄存送達於
    所屬警察局即高雄市政府警察局鼓山分局內惟派出所，並作送達通知書，粘貼於
    應受送達人門首以為送達，執此，該寄存送達已於九十年一月十五日上午十時即
    生合法送達之效力，計至同年二月五日而告確定，此經本院調閱本院八十九年促
    字第七七三八三號支付命令卷宗核閱屬實。聲請人遲至九十年十月二十六日始提
    起本件再審之訴，顯已逾三十日之不變期間。聲請人雖主張其未居住於該送達處
    所地，然未舉證以實其說，自不得僅以其於九十年十月十九日始聲請閱卷，即認
    未逾三十日之不變期間。
三、次按支付命令之聲請，除應表明當事人及法院外，祇須表明請求之標的並其數量
    及請求之原因、事實，以及應發支付命令之陳述，此觀民事訴訟法第五百十一條
    之規定自明。因債務人依同法第五百十六條對支付命令得不附理由提出異議，故
    債權人在督促程序就其所主張之事實毋庸舉證，其債權憑證之有無，與應否許可
    發支付命令無關。亦即債權憑證並非法院發支付命令基礎之證物，縱令該債權憑
    證有偽造情事，但與同法第四百九十六條第一項第九款之規定不符。又債務人得
    異議而不異議者，併參同條項但書後段「知其事由而不為主張」之意者，自不得
    據以聲請再審，最高法院六十一年台抗字第四○七號判例參照。次查：縱聲請人
    確於九十年十月十九日始知悉本件支付命令已確定，然其係以相對人聲請核發支
    付命令之支票遭偽造提起再審，而法院核發支付命令毋庸審酌債權憑證之有無，
    業如上述，是系爭支票並非法院核發支付命令基礎之證物，縱有偽造情事，亦非
    民事訴訟法第四百九十六條第一項第九款之規定所指之情形，揆諸前開規定，聲
    請人據此聲請再審，為不合法，應予駁回。
三、依民事訴訟法第五百零七條、第五百零五條、第五百零二條第一項、第九十五條
    、第七十八條，前段裁定如主文。
中      華      民      國      九十      年    十二    月    二十五    日
                              臺灣高雄地方法院民事第五庭
~B審判長法官  黃國川
~B法      官  林雯娟
~B法      官  吳錦佳
右為正本係照原本作成。
如對本裁定抗告須於裁定送達後十日內向本院提出抗告狀。
中      華      民      國      九十      年    十二    月    二十五    日
法院書記官  周祺雯


司法院資訊處製作；財團法人民間司法改革基金會備份。
